臺灣士林地方法院刑事判決　　　　　　　 96年度訴字第459號
公　訴　人　臺灣士林地方法院檢察署檢察官
被　　　告　乙○○
指定辯護人　本院公設辯護人姜惠如
上列被告因毒品危害防制條例案件，經檢察官提起公訴（96年度
偵字第3907號），本院判決如下：
    主  文
乙○○販賣第二級毒品，處有期徒刑柒年肆月。扣案販賣所得之
SONNY ERICSSON牌行動電話（手機序號：00000000000000000 號
）壹支沒收，販賣所得如全部或一部不能沒收時，追徵其價額。
    事  實
一、乙○○與甲○○為普通朋友關係，二人均有施用第2 級毒品
    安非他命之習慣，乙○○並自不詳友人處無償取得2 包總重
    約0. 8公克之安非他命。於民國（下同）96年3 月19日凌晨
    （起訴事實誤載為18日），乙○○在台北縣三重市友人住處
    適遇甲○○，乙○○因其行動電話故障無法使用，且得知甲
    ○○之妻販售行動電話，竟意圖營利，基於販賣第二級毒品
    安非他命之犯意，擬以上開安非他命換購高價之行動電話，
    其先向甲○○兜售安非他命，甲○○表示並無金錢可購買，
    乙○○即表示欲向其購買行動電話，甲○○遂帶同乙○○至
    甲○○之妻所經營位於台北縣蘆洲市○○○路137 巷22號兼
    賣行動電話之理髮店內，因時值深夜2 時許，店內新品之行
    動電話已上鎖無法取得，甲○○即拿其女兒所使用、其時價
    值約新台幣（下同）7 千餘元之SONNY ERICSSON牌行動電話
    （手機序號：00000000000000000 號）1 支予乙○○，因乙
    ○○講話聲音太大，甲○○怕吵醒家人，即再帶同乙○○至
    甲○○位於台北縣蘆洲市○○路105 號4 樓住處，乙○○向
    甲○○表示身上並無太多現金，欲以安非他命換購該支行動
    電話，甲○○亦因無現金可供購買安非他命施用，即應允之
    ，乙○○遂取出上開總重量約0.8 公克、價值約3 、4 千元
    之安非他命2 包予甲○○，甲○○並向乙○○表示若其女兒
    欲取回該支行動電話時，乙○○即應歸還，若不取回，即以
    該行動電話抵償上開2 包安非他命，乙○○亦表同意，雖未
    再言明取回該行動電話時，甲○○應支付多少款項，然雙方
    均明知甲○○取得上開安非他命非無代價，應另支付金錢始
    能換回。乙○○取得該行動電話後，即搭配其0000000000號
    行動電話門號使用。嗣因乙○○女兒急欲取回該行動電話，
    甲○○即於當日晚間撥打多通電話予乙○○，惟因乙○○於
    當日間8 時許已為警查獲非法施用及持有安非他命（由檢察
    官另案偵辦，其時並搜扣上開SONNY ERICSSON牌行動電話1
    支，及與本案無關之安非他命6 小包、海洛因1 小包、玻璃
    球1 個、分裝袋15個等物），故甲○○撥打乙○○上開行動
    電話後由台北市政府警察局大同分局偵查隊之員警謝政安接
    獲，甲○○表示欲以3 千元換回上開行動電話，謝政安與之
    虛與委蛇後，雙方約在台北縣三重市○○○路、重新路口交
    付，甲○○依時前往，即為警當場查獲，甲○○並供出上情
    。
二、案經台北市政府警察局大同分局報告台灣士林地方法院檢察
    署檢察官偵查起訴。
    理  由
一、按被告以外之人於審判外之言詞或書面陳述，除法律有規定
    者外，不得作為證據；又被告以外之人於審判外之陳述，雖
    不符合同法第159條之1至第159條之4之規定，但經當事人於
    審判程序同意作為證據，法院審酌該言詞陳述或書面陳述作
    成時之情況，認為適當者，亦得為證據。當事人、代理人或
    辯護人於法院調查證據時，知有第159條第1項不得為證據之
    情形，而未於言詞辯論終結前聲明異議者，視為有前項之同
    意，刑事訴訟法第159條第1項及第159條之5分別定有明文。
    查本判決下列所引用之各該被告以外之人於審判外之陳述（
    包含書面陳述），雖屬傳聞證據，然當事人於本院準備程序
    及審判期日中均表示同意作為證據方法而不予爭執，且迄至
    言詞辯論終結前亦未再聲明異議，本院審酌上開證據資料製
    作時之情況，尚無違法不當及證明力明顯過低之瑕疵，亦認
    為以之作為證據應屬適當，故揆諸前開規定，爰逕依刑事訴
    訟法第159 條之5 規定，認前揭證據資料均有證據能力，先
    予敘明。
二、訊據被告乙○○，固坦承於上開時地交付證人甲○○2 包重
    約0.8 公克之安非他命，並向證人甲○○取得SONNY  ERICS
    SON 牌行動電話（手機序號：00000000000000000 號）之事
    實，惟矢口否認涉有販賣第2 級毒品安非他命之犯行，辯稱
    ：伊認為行動電話與安非他命是分開的的，起初一開始認為
    要用換的，也就是甲○○把手機押在伊那裡，伊把2 包安非
    他命交給甲○○，行動電話先借給伊，安非他命甲○○應該
    要付錢，可是還沒有講到價錢，伊想等甲○○回國後再說，
    給甲○○安非他命份量約0.8 公克，應該要3 、4 千元，沒
    有想說要用行動電話來抵云云，惟查：
  (一)被告確於96年3 月19日凌晨至台北縣三重市友人住處遇證人
    甲○○，先向證人甲○○兜售安非他命，證人甲○○表示並
    無金錢可購買時，被告即表示欲向其購買行動電話，證人甲
    ○○遂帶同被告至證人甲○○之妻所經營位於台北縣蘆洲市
    ○○○路13 7巷22號兼賣行動電話之理髮店內，因時值深夜
    2 時許，店內新品之行動電話已上鎖無法取得，證人甲○○
    即拿取其女兒所使用、其時價值約7 千餘元SONNY ERICSSON
    牌之行動電話交予被告，因被告講話聲音太大，證人甲○○
    怕吵醒家人，即再帶同被告至證人甲○○位於台北縣蘆洲市
    ○○路105 號4 樓住處，被告向證人甲○○表示身上並無太
    多現金，欲以安非他命換購該支行動電話，被告甲○○亦因
    無現金可供購買安非他命施用，即應允之，被告遂取出總重
    量約0.8 公克、行情約3 千元之安非他命2 包予證人甲○○
    ，證人甲○○並向被告表示若其女兒欲取回該支行動電話時
    ，被告即應歸還，若不取回，即以該行動電話抵償上開2 包
    安非他命，被告並應允之，雖未再言明取回該行動電話時，
    證人甲○○應支付多少款項，然雙方均明知證人甲○○取得
    上開安非他命非無代價，應另支付金錢始能換回。被告取得
    該行動電話後，即搭配其0000000000號行動電話門號使用，
    嗣因證人甲○○女兒急欲取回該行動電話，證人甲○○即於
    當日晚間撥打多通電話予被告，並向佯裝之員警表示欲以3
    千元換回上開行動電話，證人甲○○依時赴約後即為警查獲
    等情，迭據證人甲○○於警詢（見查卷第21頁至第25頁）、
    偵查（見偵查卷第73頁至第74頁）及本院審理中（見本院96
    年8 月15日審判筆錄第10頁至第12頁）證述甚詳，並有扣案
    SONNY ERICSSON牌之行動電話（手機序號：00000000000000
    000 號）1 支、照片1 幀（見偵查卷第40頁）、證人甲○○
    於96年3 月19日撥打被告00 00000000 號行動電話之中華電
    信資料查詢1 份在卷可參（見偵查卷第88頁至第89頁），復
    經證人即台北市政府警察局大同分局偵查隊員警謝政安於偵
    查中證述：96年3 月19日當天將被告帶回警局偵辦時，他的
    0000000000號行動電話一直響，伊接聽說沒有空，電話仍一
    直響，之後伊接起電話，對方說要拿回行動電話，伊問什麼
    電話，對方說昨天的事你忘記了，我跟你拿0.8 的那支手機
    ，伊以為是竊盜案，對方說要拿回手機，要給伊多少錢，伊
    回答說你說要多少錢，對方說3 千元，伊說要4 千元，對方
    說你要吃我，伊就說隨便你就3 千元，對方說明天要出國今
    天一定要拿到，雙方即約在三重市○○○路與重新路口，查
    獲證人甲○○時，他有承認向被告買過毒品等語甚詳（見偵
    查卷第80頁至第81頁），足見證人甲○○前開所證尚非子虛
    ，若非證人甲○○確以其SONNY ERICSSON牌行動電話與被告
    換購0.8 公克之安非他命在先，其事後當無急於以3 千元現
    金換回該支行動電話之必要。至證人甲○○於本院96年8 月
    15日審理之初，為迴護被告，雖一度改口稱：安非他命是伊
    與被告一起出資向人購買，買來後再與被告一起施用，行動
    電話是借給被告使用，與安非他命無關，其在警詢及偵查中
    是作偽證云云（見該次審判筆錄第1 頁至第9 頁），迨本院
    提示被告所寫之自白書（附於本院卷）及被告於本院96年5
    月17日準備程序中辯稱查扣之安非他命均為證人甲○○所有
    ，是證人甲○○提供安非他命予其施用，且其以前是因為怕
    遭證人甲○○報復才承認有拿安非他命給甲○○云云時（見
    該次筆錄第3 頁）時，證人甲○○始陳稱：既然如此，伊要
    講實話，被告昨日（即開庭前一日）至伊住處，要伊作證時
    不要說向他買的、換的，要說跟他一起合買來吃，是他會向
    伊尋仇，而非伊會向他尋仇等語（見本院96年8 月15日審判
    筆錄第10頁、第11頁），並供出被告販賣安非他命之上情（
    見同上審判筆錄第10頁至第12頁），證人甲○○又自承：今
    日一開始之陳述，是不實之偽證等語（見同上審判筆錄第12
    頁），是上開證述既係證人甲○○為迴護被告所為之虛偽陳
    述，自不足採信。又本件犯罪時間應為96年3 月19日凌晨2
    時許，此觀證人甲○○之警詢筆錄（見偵查卷第22頁）及被
    告之偵訊筆錄（見查卷第57頁）自明，且其時因本案甫發生
    未久，被告及證人之記憶應較清晰而無誤記之虞，是起訴事
    實之時間容有錯誤，應予更正，附此敘明。
  (二)再，被告在本院96年8 月15日審理時，於證人甲○○供出上
    情後，始坦承有交付證人甲○○2 包重約0.8 公克之安非他
    命之事實，雖其辯稱：行動電話只是先抵押在伊那裡，先借
    給伊，安非他命的價格還沒有講到云云，然經本院質以：「
    是否你拿2 包安非他命給證人，證人應該付錢，可是還沒有
    講到價錢多少？」其答稱：「對，應該給多少還沒有講到，
    那個份量0. 8公克應該要三、四千元。」，經再訊以：「為
    何已經交給他安非他命，卻還沒有講到價錢？」，其答稱：
    「還沒有講到，沒有想到手機拿來抵，想說他回國再說。」
    （見本院96年8 月15日審判筆錄第13頁），故依其上開供述
    ，被告縱非以安非他命與證人甲○○之行動電話互易，亦屬
    有交易對價之買賣關係，僅因證人甲○○將出國，故尚未及
    談論價格，並非無償轉讓甚為明確，所辯不足採信。
  (三)又我國查緝毒品安非他命之施用或販賣一向執法甚嚴，對於
    販賣安非他命者尤科以重度刑責，且販賣第2 級毒品罪為有
    期徒刑7 年以上之重罪，苟非確有利益可圖，被告應無甘冒
    此重典，鋌而走險。本件被告販賣予證人甲○○之2 包安非
    他命，係被告之友人「阿翔」所寄放等情，業據被告供承在
    卷（見本院96年8 月15日審判筆錄第13頁），不論其所稱「
    寄放」一節是否屬實（若被告未得「阿翔」之同意即逕行出
    售，或另涉犯侵占罪嫌），然其無償取得應為真，是被告取
    得上開安非他命既未支出任何成本，出售後即獲得價值7千
    餘元之行動電話，其自有營利之意圖甚為灼然。
三、按販賣未必要以現金為對價，以物易物在民法上雖是狹義之
    互易行為，但於刑事上，只要出售毒品者意圖營利，仍不失
    為販賣行為，且在大量之毒品交易，有時販毒者為便於洗錢
    ，往往以珠寶或黃金為交易之代價，此乃所在多有，故未能
    認販賣行為僅限於現金交易（最高法院95年度上訴字第302
    號判決參照）。本件被告意圖營利，出售安非他命予證人甲
    ○○之所為，係犯毒品危害防制條例第4 條第2 項之販賣第
    2 級毒品罪，原起訴法條認被告所為係犯毒品危害防制條例
    第8 條第2 項之轉讓第2 級毒品罪，起訴法條容有錯誤，惟
    轉讓第2 級毒品與販賣第2 級毒品罪之社會基本事實同一，
    本院自得變更起訴條而為論科，而被告持有第2 級毒品之低
    度行為，已為販賣第2 級毒品之高度行為所吸收，不另論罪
    。爰審酌被告明知安非他命係毒品，施用者容易上癮而戒除
    不易，除個人身心飽受摧殘外，輕則施用後致家庭破碎，重
    則為取得購買毒品之金錢淪為娼妓盜匪，足以腐蝕民心國基
    ，危害至深且鉅，而被告違法犯禁販賣毒品，已屬不該，竟
    為脫免罪責，於本院訊問時先將轉讓安非他命之罪嫌推諉於
    證人甲○○，復教唆證人甲○○於本院審理時作偽證，惡性
    非輕，本應從重量刑，然念其尚無經判處徒刑之前科紀錄，
    本次販賣毒品之份量非多，且僅販賣一次，犯行尚非惡劣，
    且販賣第2 級毒品罪之法定最低刑度為有期徒刑7 年之重罪
    等一切情狀，量處如主文所示之主刑，以示懲儆。至檢察官
    求處有期徒刑9 年，本院認上開刑度已足資惕勵，檢察官之
    求刑尚嫌過重，併予敘明。末按犯毒品危害防制條例第4 條
    之罪者，其犯罪所得之財物應予沒收，如全部或一部不能沒
    收時，追徵其價額或以其財產抵償之，該條例第19條第1 項
    規定甚明。由此項規定觀之，必限於所得者為金錢以外之其
    他財物而無法沒收時，始應追徵其價額。如所得財物為金錢
    而無法沒收時，則應以其財產抵償之，不發生追徵價額之問
    題。查被告販賣安非他命所得之SONN Y ERICSSON 牌行動電
    話1 支（手機序號：0000000000000000 0號），證人甲○○
    事後雖欲以3 千元換回，然因尚未與被告談妥即為警查獲，
    故此SONNY ERICSSON牌行動電話（手機序號：000000000000
    00000 號）仍屬被告販賣安非他命所得之財物，應依前開規
    定宣告沒收，如全部或一部不能沒收時，則應追徵其價額。
    至本案另查扣被告所持有之安非他命6 包、海洛因1 包、玻
    璃球1 個、分裝袋15個，被告供稱與本案無關（見本院96年
    8 月15日審判筆錄第14頁），且查無其他證據足以證明與本
    案有關，而其涉嫌施毒品部分已另案偵辦，故上開物品爰不
    併予宣告沒收。
四、證人甲○○於本院96年8 月15日審理庭之初，於具結後所為
    之虛偽陳述，涉及刑法第168 條之偽證罪嫌，及被告涉嫌教
    唆偽證罪嫌部分，均應由檢察官另行偵辦。
據上論斷，應依刑事訴訟法第300 條、第299 條第1 項前段，毒
品危害防制條例第4 條第2 項、第19條第1 項，刑法第11條，判
決如主文。
本案經檢察官方祥鴻到庭執行職務
中　　華　　民　　國　　96　　年　　8 　　月　　28　　日
                  刑事第五庭審判長法  官  楊迺伶
                                  法  官  汪梅芬
                                  法  官  周群翔
以上正本證明與原本無異。
如不服本判決，應於判決送達後10日內，向本院提出上訴狀。
                                  書記官  陳淑琪
中　　華　　民　　國　　96　　年　　9 　　月　  3 　　日
附錄論罪科刑法條：
毒品危害防制條例第4條
製造、運輸、販賣第一級毒品者，處死刑或無期徒刑；處無期徒
刑者，得併科新臺幣1千萬元以下罰金。
製造、運輸、販賣第二級毒品者，處無期徒刑或7 年以上有期徒
刑，得併科新臺幣7 百萬元以下罰金。
製造、運輸、販賣第三級毒品者，處5 年以上有期徒刑，得併科
新臺幣5 百萬元以下罰金。
製造、運輸、販賣第四級毒品者，處3 年以上10年以下有期徒刑
，得併科新臺幣3 百萬元以下罰金。
製造、運輸、販賣專供製造或施用毒品之器具者，處1 年以上7
年以下有期徒刑，得併科新臺幣1 百萬元以下罰金。
前五項之未遂犯罰之。
